【裁判字號】    91,易,1508
【裁判日期】    920120
【裁判案由】    誣告
【裁判全文】
臺灣臺北地方法院刑事判決                        九十一年度易字第一五Ｏ八號
    公  訴  人  臺灣臺北地方法院檢察署檢察官
    被      告  丙○○  男  三.
右列被告因誣告案件，經檢察官提起公訴（九十年度偵字第二五三三八號），本院判
決如左：
    主  文
丙○○未指定犯人，而向該管公務員誣告犯罪，處有期徒刑參月，如易科罰金，以參
佰元折算壹日。
    事  實
一、丙○○明知其所簽發之付款人為臺北國際商業銀行雙園分行，票載日期為民國八
    十九年九月二十六日，號碼ＱＥ0000000號，帳號0000000000
    —九００號，面額為新台幣（下同）三萬六千元之支票一紙，經其於八十九年九
    月十日左右交付乙○○作為給付貨款之用，並非遺失，竟因不願支付該筆票款，
    於八十九年九月二十一日向臺北國際商業銀行雙園分行（以下簡稱台北國際商銀
    ）申請掛失止付，同時填具致警察局之遺失票據申報書，請求偵辦侵占遺失物罪
    嫌及追查上開支票去處，未指定犯人而向該管公務員誣告他人犯罪。後因乙○○
    將上開支票交付予郭永慶周轉，經郭永慶提示上開支票後始知上情。
二、案經高雄市政府警察局鼓山分局報請臺灣板橋地方法院檢察署呈請台灣高等法院
    檢察署令轉台灣台北地方法院檢察署檢察官偵查起訴。
    理  由
一、訊據被告丙○○固坦承簽發上開支票並於右揭時地以該支票遺失為由向台北國際
    商銀申請掛失之事實，惟矢口否認有何誣告之犯行，辯稱：上開支票於九月十二
    日簽發，開票後就將票夾在計算機內，打算於九月二十日交付給丁○○用來支付
    九月十一日向丁○○購買香煙之貨款，惟九月十五日、十六日時發現計算機連同
    該支票均遺失，其找了幾天找不到，才在九月二十一日向銀行報遺失。其根本未
    向乙○○購買物品，也未將該票交付予乙○○，乙○○既然無法提出向其訂貨之
    證據，其所述即不可採，至於為何後來票會到乙○○手中，其並不清楚云云，惟
    查：
   （一）被告於八十九年九月二十一日向台北國際商銀申請掛失止付上開支票，同
         時填具致警察局之遺失票據申報書，請求偵辦侵占遺失物罪嫌及追查上開
         支票去處等情，有ＱＥ0000000號支票影本、台北市票據交換所退
         票理由單、掛失止付票據提示人資料查報表、票據掛失止付通知書、遺失
         票據申請書各一紙附卷可參。
   （二）而上開支票係被告交付予乙○○作為給付貨款之用，乙○○再交付予郭永
         慶調借現金等情，業經證人郭永慶證稱：其不認識被告，該支票係其友人
         乙○○交付作為週轉現金用，其將支票存入富邦銀行代收卻遭退票等語（
         見九十年度偵字第一八八Ｏ一號卷第十一頁），證人乙○○證稱：上開支
         票係被告於八十九年八、九月左右因向其購買煙酒而交付，除該張支票外
         還有交付另外兩張，該二張有兌現，當初言明貨物售出概不退貨，被告卻
         想要退貨，可能因為退貨不成才去報遺失等語（見九十年度偵字第一八八
         Ｏ一號卷第八至十頁、九十年度偵字第二五三三八號卷第十八頁背面）。
   （三）被告雖辯稱未將上開票據交給乙○○云云，惟對於被告與乙○○間之往來
         關係，被告於警訊中先供稱：其曾於八十八年間與乙○○做過生意，最後
         一次見面是八十九年七月聽說乙○○欠別人債務後就不再往來了（見九十
         年度偵字第一八八Ｏ一號卷第十一頁），於偵查中供稱：「（問：與林明
         宗有無生意往來？）有，做飲料、檳榔等生意，但我有二、三年沒見到他
         了」、「（問：乙○○於警訊中說你們有貨物往來有何意見？）不可能，
         他信用不好，我不可能再跟他做生意」、「（問：八十九年九月前後有無
         開票給乙○○？）八十九年二月以後就沒有跟他交易了」（見九十年度偵
         字第二五三三八號卷第六頁背面、第十九頁背面），經證人乙○○提出被
         告八十九年八月二十六日簽發、票號ＱＥ0000000號支票證明被告
         在八十九年八月、九月間與其仍有往來，並經證人甲○○證稱：其公司曾
         在八十九年八月十八日間收過乙○○所交付、由林青宏所簽發之ＱＥ00
         00000號支票作為給付貨款用等語後（見九十年度偵字第二五三三八
         號卷第三十頁背面），被告亦供稱：「（問：為何有一張支票透過乙○○
         交給甲○○公司？）不可能，也許是我給其他的同行再拿給乙○○的」（
         見九十年度偵字第二五三三八號卷第四十五頁背面），然證人乙○○供稱
         其所收的票據多會在票據背面寫上「宗」或「明」字以示負責，經本院調
         閱被告於台北國際商業銀行八十九年七月至九月間所有支票往來轉帳傳票
         ，發現八十九年七月至九月間被告所簽發之支票中，有多筆由乙○○所背
         書轉讓之票據，且在八十九年九月十日被告猶交付一紙面額三萬四千五百
         元之支票與乙○○（見台北國際商業銀行雙園分行九十一年十二月三日函
         覆之支票傳票正反面影本），足見被告辯稱自八十九年二月間起即未曾再
         與乙○○交易等語委無足採。
   （四）被告雖另辯稱：其於八十九年九月十一日向新星公司訂貨，價金三萬六千
         元，九月十二日就簽發上開支票，打算新星公司負責人丁○○於九月二十
         日向其收貨款時交付，並提出客戶出貨單為證，惟證人丁○○證稱：其與
         被告有十年的往來，而被告確實曾於八十九年九月十一日向其訂三萬六千
         元的貨，習慣上被告都是以現金或支票來給付貨款，如果用票據付款發票
         日可能會開當天或幾天以後，但無論以現金或支票，依公司規定都要取貨
         時就給付不能欠款，所以都是當天跟被告收貨款等語（見本院九十二年一
         月十七日審理筆錄），是依訂貨單所示，被告向丁○○取貨時間為八十九
         年九月十一日，應於當日即將票據交付予丁○○，顯見被告辯稱系爭三萬
         六千元的票是九月十二日簽發後打算於九月二十日交予丁○○給付上開貨
         款云云，顯不足採，上開出貨單自無從作為有利被告之證據。
   （五）至證人乙○○雖無法提出與被告間之訂貨單據證明其持有系爭支票乃出於
         合法權源，然在完成交易後訂貨單據即無用途，並非任何人均有將所有訂
         貨單保存之習慣，乙○○證稱交貨取款後即將訂貨單丟棄等語與常情並不
         相違；參以乙○○於警訊、偵查及本院審理時對於被告交付票據之原因所
         述並無不同，而證人甲○○之證詞及支票傳票顯示乙○○與被告間於八十
         九年二月至九月間確實有多筆交易，與乙○○證述情節相符，況乙○○若
         係非法取得被告支票，何以依慣例仍在上開票據背面簽上「明」字後再轉
         讓予他人？若被告之系爭票據確實在不詳處所遺失，何以會出現在其往來
         客戶之乙○○手中，豈非過於巧合？綜上，足見乙○○之證詞與事實相符
         較為可採，被告明知將上開支票交付予乙○○卻誣告票據遺失等情應堪認
         定。
二、核被告所為，係犯刑法第一百七十一條第一項之未指定犯人誣告罪，按犯該條誣
    告罪於裁判確定前自白者，減輕或免除其刑，刑法第一百七十二條定有明文，其
    旨在獎勵犯罪人之悛悔、使偵查或審判機關之易於發現真實，以免被誣告人終於
    受誣，本院於訊問時已告知被告該條文之減免規定，期能給被告自新之機會，然
    被告仍一再否認犯行、見證人證詞對其不利猶辯稱上開證人故意誣陷，顯然毫無
    任何悔改之意，並審酌其犯罪動機、目的、手段、所生危害等一切情狀，量處如
    主文所示之刑，以示懲儆。末查，九十年一月十日公佈修正後之刑法第四十一條
    第一項規定：「犯最重本刑為五年以下有期徒刑以下之刑之罪，而受六個月以下
    有期徒刑或拘役之宣告，因身體、教育、職業或家庭之關係或其他正當事由，執
    行顯有困難者，得以一元以上三元以下折算一日，易科罰金。但確因不執行所宣
    告之刑，難收矯正之效，或難以維持法秩序者，不在此限。」，並於同月十二日
    生效，則被告行為後刑法第四十一條已修正生效，與修正前之同法第四十一條比
    較，以修正後之規定較有利於行為人，依刑法第二條第一項前段規定，仍應適用
    裁判時即修正後之刑法第四十一條第一項前段規定，就被告所宣告之刑，併予諭
    知易科罰金之折算標準。
據上論斷，應依刑事訴訟法第二百九十九條第一項前段，刑法第二條第一項前段、第
一百七十一條第一項、第四十一條第一項前段，罰金罰鍰提高標準條例第一條前段、
第二條，判決如主文。
本案經檢察官呂朝章到庭執行職務
中    華    民    國      九十二      年      一    月二十        日
                                      臺灣臺北地方法院刑事第二庭
                                          法  官  蔡  如  琪
右正本證明與原本無異。
如不服本判決，應於判決送達後十日內，向本院提出上訴狀。
                                          書記官  黃  鈴  容
中    華    民    國      九十二      年      一    月      二十        日
附錄法條：
中華民國刑法第一百七十一條
 (未指定犯人誣告罪)
未指定犯人，而向該管公務員誣告犯罪者，處一年以下有期徒刑、拘役或
三百元以下罰金。
未指定犯人，而偽造、變造犯罪證據，或使用偽造、變造之犯罪證據，致
開始刑事訴訟程序者，亦同。


司法院資訊處製作；財團法人民間司法改革基金會備份。
